【裁判字號】    98,台上,7855
【裁判日期】    981224
【裁判案由】    違反商業會計法等罪
【裁判全文】
最高法院刑事判決            九十八年度台上字第七八五五號
上  訴  人  台灣高等法院台南分院檢察署檢察官
被      告  甲○○
上列上訴人因被告違反商業會計法等罪案件，不服台灣高等法院
台南分院中華民國九十八年八月十一日第二審判決（九十七年度
上訴字第六八五號，起訴案號：台灣嘉義地方法院檢察署九十五
年度偵續字第四六號），提起上訴，本院判決如下：
    主  文
原判決關於違反商業會計法部分撤銷，發回台灣高等法院台南分
院。
其餘上訴駁回。
    理  由
一、發回部分：
本件原判決撤銷第一審關於被告甲○○違反商業會計法部分之科
刑判決，改判諭知被告無罪，固非無見。
惟查：判決所憑證據須實際存在，就該案卷宗不難考見者，始克
當之。倘判決書內所記載之證據，與卷宗內筆錄或文件之內容不
相適合，則其判決之根據，實際上並不存在，自屬採證違法。又
證據之證明力，事實有無之認定，固屬於法院判斷之自由，但不
得違背經驗法則及論理法則，如其判斷仍存有疑竇，則在應予調
查之證據究明釐清前，尚難遽採為被告有利或不利之認定。本件
原判決依憑台灣嘉義地方法院檢察署九十五年度偵字第八二三０
號卷附內政部警政署刑事警察局九十六年六月十五日刑鑑字第０
九六００八六二００號鑑定書，資為認定原判決附表三十一紙轉
帳傳票上甲○○印文均屬相同，復核與民國八十九年二月三日轉
帳傳票上甲○○印文相符之論據，並說明已經第一審調閱上揭卷
宗查閱無訛之理由。惟依第一審卷內資料所示，似無法院向台灣
嘉義地方法院檢察署調借相關卷宗，審判筆錄亦無相關卷證資料
提示調查之記載。所載如果無訛，原判決以未經合法調查之資料
作為判斷之依據，其採證已與證據法則相悖；又原判決認上開三
十一紙傳票均屬美林公司製作財務報表所用，其上「甲○○」印
文亦與八十九年二月三日轉帳傳票上「甲○○」印文均屬相同，
該顆印章應為美林公司業務上所用等語（見原判決第九頁第十至
二十四行）如果無訛，三十二紙轉帳傳票上甲○○印文，常情上
應為被告或其授權執行業務之人所蓋，且稽之卷附八十九年二月
三日轉帳傳票上「存」、「款」二字字跡似與原判決附表八十九
年二月二十九日、三月十五日所開立編號１、２轉帳傳票上字跡
相互吻合（見發查他字第四二號卷第二二八頁、第一審卷三證物
袋），似出自於同一製作財務報表業務之人所為，實情是否如此
？如果屬實，則美林公司既無理相公司新台幣四十五萬元業務支
出，何以需製作此一不實傳票？此與被告犯罪是否成立攸關，原
判決就此未調查釐清，以究明事實真相，遽行判決，顯有應於審
判期日調查之證據而未予調查之違法。以上或為檢察官上訴意旨
所指摘，或屬本院得依職權調查之事項，應認原判決此部分有撤
銷發回更審之原因。
二、駁回部分：
按刑事訴訟法第三百七十六條所列各罪之案件，經第二審判決者
，不得上訴於第三審法院，為該法條所明定。本件上訴人因被告
涉犯刑法第三百三十六條第二項業務侵占罪部分，核屬刑事訴訟
法第三百七十六條第三款之罪，依前開說明，既經第二審判決，
自不得上訴於第三審法院，上訴人一併提起上訴，顯為法所不許
，應併予駁回。
據上論結，應依刑事訴訟法第三百九十五條前段、第三百九十七
條、第四百零一條，判決如主文。
中    華    民    國  九十八  年   十二   月  二十四  日
                      最高法院刑事第十一庭
                          審判長法官  石  木  欽
                                法官  洪  佳  濱
                                法官  韓  金  秀
                                法官  段  景  榕
                                法官  周  煙  平
      本件正本證明與原本無異
                                      書  記  官
中    華    民    國  九十八  年   十二   月   三十   日
                                                      v

司法院資訊處製作；財團法人民間司法改革基金會備份。
